臺灣高等法院臺中分院刑事判決　　　 94年度交上易字第955號
上　訴　人　臺灣臺中地方法院檢察署檢察官
上　訴　人
即　被　告　乙○○○
上列上訴人因過失重傷害案件，不服臺灣臺中地方法院94年度交
易字第58號中華民國94年6月16日第一審判決（起訴案號：臺灣
臺中地方法院檢察署93年度偵字第13931號），提起上訴，本院
判決如下：
    主  文
上訴駁回。
    事實及理由
一、犯罪事實：
    乙○○○於民國92年12月15日中午12時45分許駕駛車牌號碼
    5Q-2307號自小客車，沿臺中市○區○○○路由北往南方向
    行駛，行經梅川西路與民生北路之有號誌交岔路口時，本應
    行至閃光紅燈路口表示停車再開，車輛應減速接近，先停止
    於交岔路口前，讓幹道車優先通行後認為安全時，方得續行
    ，且依當時情形路面無障礙，並無不能注意之情事，竟疏未
    注意及此，於同一時地，適有楊居成騎乘車牌號碼OGB-380
    號重機車，搭載其妻丙○○，沿臺中市○區○○○路由西往
    東方向行駛至上開路口，乙○○○所駕駛之自小客車因煞避
    不及，車頭撞擊楊居成所騎乘之重機車右側車身，致楊居成
    人車倒地，因而肇致楊居成頸椎脊椎在狹窄空間中受到外力
    創傷，雖經手術治療還是造成四肢癱瘓之重傷害，丙○○因
    而受有左小腿挫傷之傷害。乙○○○肇事後經人報案，於警
    員林國雄到場時陳述肇事經過而願接受裁判。
二、認定犯罪事實所憑證據、理由及對於被告辯解的判斷：
    上訴人即被告乙○○○（下稱被告）固坦承本件過失傷害之
    犯行，惟辯稱：本件交通事故僅係輕微擦撞，被害人楊居成
    係因其本身年邁且有脊髓神經炎及高血壓等宿疾而進行頸椎
    減壓手術，進而導致本件重傷害結果，是其所受重傷害之結
    果與伊之行為並無因果關係云云。經查：上揭被告所涉過失
    傷害之犯罪事實，被告於原審及本院審理中均坦承不諱，核
    與告訴人即被害人丙○○之指訴情節相符，復有道路交通事
    故現場圖、交通事故談話紀錄表各1份及診斷證明書2紙附卷
    可佐。而依警員案發當時製作之交通事故談話記錄表上載內
    容可知被害人楊居成於事故發生後雖有製作筆錄，但因傷重
    故製作筆錄地點係在中山醫學大學附設醫院大慶院區，復因
    手受傷無法在筆錄上簽名而以捺指印代替，其對肇事後處理
    經過亦回答不清楚等語，再就卷附道路交通事故現場圖上記
    載被告所駕駛車牌號碼5Q-2307號自小客車因此次碰撞致車
    前保險桿受損，被害人楊居成騎乘之車牌號碼OBG-380號重
    機車左右側車身受損等情，顯見本件事故發生當時撞擊力量
    強勁，被害人楊居成受傷嚴重，被告辯稱僅係「輕微擦撞」
    一節，即與事實不符，不足採信。又被害人楊居成於92年12
    月15日發生此次交通事故時即就近被送往中山醫學大學附設
    醫院大慶院區進行急診，其診療期間自92年12月15日起至93
    年5月26日，有該院診斷證明書在卷為憑，關於被害人楊居
    成當時之診療情形，據被告提出之中山醫學大學附設醫院94
    年2月21日中山醫94川博法字第940231號函，詳細說明被害
    人楊居成到院實施急救時，經檢查發現有突發性脊髓外力創
    傷合併截癱、四肢呈癱瘓無力狀態，病情多重複雜；病患高
    齡，臨床表現為頭、頸、膝等處損傷、呼吸困難，曾罹高血
    壓、脊髓神經受創、癱瘓、心律不整、白血球數值異常變化
    、併疑似敗血症、肺炎等徵狀反應等，該院經多重審慎評估
    ，衡量會診、生命徵象穩定與否，手術適當時機暨徵詢家屬
    意願等因素後，於被害人楊居成到院二個星期後決定實施頸
    椎減壓手術，惟術後被害人楊居成還是發生四肢癱瘓之重傷
    害結果；再本院復向該院函詢被害人楊居成相關診療情形，
    該院函覆亦稱：「因病患本身既有之後縱韌帶鈣化問題，先
    造成頸椎脊椎被壓迫狀態，然再復加以因車禍意外肇致頸椎
    脊椎在狹窄空間中受到外力創傷，故進而一併造成病患四肢
    癱瘓與呼吸困難等等嚴重後果」等語，有該院94年9月27日
    中山醫94川博法字第941289號函附本院卷可佐，足見被害人
    楊居成固有舊疾，惟造成其此次四肢癱瘓之重傷害結果，確
    係因本件車禍導致的外力創傷所致，而與本件車禍有直接關
    連性，自與被告過失行為間具有相當因果關係，被告空言否
    認被害人楊居成「四肢癱瘓」之重傷害與本件交通事故不具
    因果關係云云，亦不足採。末查本件車禍發生之原因，係被
    告駕駛自小客車行至閃光紅燈號誌路口未讓幹道車先行為肇
    事主因，被害人楊居成騎乘重機車行經閃光黃燈號誌路口疏
    未減速慢行，為肇事次因，本件車禍經送臺灣省臺中市區車
    輛行車事故鑑定委員會鑑定結果，亦同此認定，有該委員會
    93年10月13日中市鑑字第0935402498號函及鑑定書1份附卷
    可佐。按閃光黃燈表示警告，車輛應減速接近注意安全小心
    通過；閃光紅燈表示先停於路口前讓幹線道車優先通過，道
    路交通標誌標線號誌設置規則第211條第1項定有明文，本件
    肇事當時，路面無障礙，被告無不能注意之情事，其竟疏未
    注意及此，而未讓幹線道車先行，可證被告之駕車失當行為
    ，顯有過失。被告過失駕車肇事行為，與被害人楊居成、告
    訴人丙○○之傷害結果間，揆諸前開說明，具有相當因果關
    係，其犯行可以認定，應予依法論科。
三、論罪科刑的理由：
  (一)被害人楊居成因此車禍於手術後仍四肢癱瘓呈植物人狀態，
    經告訴人丙○○陳述明確，並有中山醫學大學附設醫院診斷
    證明書1紙在卷足憑，被害人楊居成所受傷害，顯為身體有
    重大不治或難治之傷害，應屬刑法上所謂重傷。核被告所為
    ，觸犯刑法第284條第1項前段之過失傷害及同項後段之過失
    致重傷害罪。其一過失行為，致告訴人丙○○及其夫即被害
    人楊居成均受傷害，為一行為觸犯數罪名之想像競合犯，依
    刑法第55條前段規定從一重之過失致重傷罪處斷。被告肇事
    後，經人報案，於具有偵查權之警員林國雄到場時陳述肇事
    經過而願接受裁判，有警訊筆錄及交通事故調查報告表附卷
    可佐，核與自首要件相符，依刑法第62條前段減輕其刑。
  (二)原審依上述事證，適用前述法條及刑法第41條第1項前段、
    罰金罰鍰提高標準條例第1條前段、第2條之規定，並審酌被
    告為肇事主因、被害人楊居成為肇事次因，被害人與有過失
    、被害人所受之傷害程度、本件車禍後，被告願含強制險以
    新台幣350萬元賠償被害人，惟因雙方金額尚有差距無法達
    成和解，及被告犯後坦承肇事犯行，態度尚稱良好等一切情
    狀，量處被告有期徒刑6月，並諭知易科罰金之折算標準。
    經核原審認事用法均無不合，其量刑亦屬妥適，被告上訴意
    旨仍執前情辯稱本件車禍與被害人重傷害結果無因果關係，
    及檢察官據告訴人之請求，認被害人並無過失，被告缺乏和
    解誠意，原判決量刑過輕而提起上訴，指摘原判決不當，均
    為無理由，應予駁回。
四、適用的法律：刑事訴訟法第368條。
本案經檢察官甲○○到庭執行職務。
中　　華　　民　　國　　94　　年　　10　　月　　25　　日
               刑事第九庭  審判長法　官　陳　筱　珮
                                 法　官　趙　春　碧
                                 法　官　張　國　忠
上列正本證明與原本無異。
不得上訴。
                                 書記官　林　玉　惠
中　　華　　民　　國　　94　　年　　10　　月　　27　　日
　　　　　　　　　　　　　　　　　　　　　　　　　　　Ｆ
